【裁判字號】    98,交聲,373
【裁判日期】    980610
【裁判案由】    聲明異議
【裁判全文】
臺灣高雄地方法院交通事件裁定         98年度交聲字第373號
原處分機關  交通部公路總局高雄區監理所
異  議  人  甲○○
上列異議人因違反道路交通管理處罰條例案件，對於交通部公路
總局高雄區監理所於中華民國98年1 月20日所為之裁決（原處分
案號：交通部公路總局高雄區監理所高監自裁字裁80-N00000000
號）聲明異議，本院裁定如下：
    主  文
原處分關於裁處異議人罰鍰新臺幣壹萬玖仟伍佰元及吊扣普通大
貨車駕照部分，均撤銷。
上開撤銷部分，甲○○不罰。
    理  由
一、異議意旨略以：異議人即受處分人甲○○於民國96年6 月
    2 日上午9 時30分許，因飲酒後駕駛俗稱「山貓」之動力機
    械（以下簡稱山貓）於高雄縣鳳山市○○路與中正路口進行
    道路整修工作，不慎撞擊由陸瑜欣所駕駛之車號B6-6512 號
    自小客車（下稱系爭小客車），經警於同日10時14分測得呼
    氣酒精濃度為每公升0.37毫克，經原處分機關依照道路交通
    管理處罰條例第35條第1 項第1 款於98年1 月20日上揭裁決
    書裁罰鍰新臺幣（下同）19,500元，吊扣普通大貨車駕駛執
    照12個月，施以道安講習，惟異議人駕駛山貓卻吊扣普通大
    貨車駕照，並不合理，爰依法聲明異議，請求撤銷吊扣駕照
    之處分等語。
二、按「汽車駕駛人，駕駛汽車經測試檢定，酒精濃度超過規定
    標準者，處1 萬5 千元以上6 萬元以下罰鍰，並當場移置保
    管其車輛及吊扣其駕駛執照1 年」，道路交通管理處罰條例
    第35條第1 項第1 款定有明文。又按「非屬汽車範圍之動力
    機械，係指下列各款之一之機械：一不經曳引而能以原動機
    行駛之工程重機械。二屬裝配起重機械專供起重用途且無載
    貨容量之起重機車或其他自力推動機械。三其他特定用途設
    計製造，不經曳引而能以原動機行駛之機械。」，道路交通
    安全規則第83條第1項亦有明文。
三、經查，異議人於上揭時、地酒後駕駛山貓之違規事實，為異
    議人所不爭執，且有高雄市政府警察局舉發違反道路交通管
    理事件通知單、系爭裁決書、臺灣高雄地方法院檢察署96年
    度偵字第17817 號不起訴處分書等件附卷可證，並經本院調
    閱臺灣高雄地方法院檢察署96年度偵字第17817 號卷宗核閱
    屬實。又山貓為道路交通安全規則第83條第1 項第3 款之動
    力機械，亦有交通部公路總局高雄區監理所98年5 月6 日高
    監運字第0980020247號函文附卷可稽，是本件異議人所駕駛
    者為動力機械，堪可認定。依照上揭道路交通管理處罰條例
    第35條第1 項之規定，所處罰者為「汽車」駕駛人，酒後駕
    駛「汽車」之行為，因此酒後駕駛動力機械並非道路交通管
    理處罰條例第35條第1 項處罰之對象，原處分機關援引此規
    定為處罰依據，顯不適法，自應由本院予以撤銷並諭知不罰
    。又異議人雖僅針對吊扣駕照部分異議，惟原處分機關用以
    裁處罰鍰及吊扣駕照之法律依據均為道路交通管理處罰條例
    第35條第1 項第1 款，且所憑之事實同一，雖處罰之種類不
    同，然既經異議人就部分為異議，本院對於同一事實同一處
    罰條項之裁罰，自得全部審究，是針對原處分關於裁處罰鍰
    及吊扣駕照部分均併予撤銷，附此敘明。至於道安講習部分
    ，因所憑之法條非道路交通管理處罰條例第35條第1 項第1
    款，自應由原處分機關於本件法律見解確定後，另為適法之
    處理。
據上論結，應依道路交通案件處理辦法第20條前段，裁定如主文
。
中    華    民    國    98    年    6     月    10    日
                        交通法庭  法  官  黃宣撫
以上正本證明與原本無異。
如不服本裁定，應於收受送達後5 日內向本院提出抗告狀。
中    華    民    國    98    年    6     月    10    日
                                  書記官  林姵妤


司法院資訊處製作；財團法人民間司法改革基金會備份。
